【裁判字號】    98,交抗,1132
【裁判日期】    980424
【裁判案由】    違反道路交通管理處罰條例
【裁判全文】
臺灣高等法院交通事件裁定            98年度交抗字第1132號
抗  告  人
即受處分人  甲○○
上列抗告人因違反道路交通管理處罰條例案件，不服臺灣板橋地
方法院，中華民國98年3月11日所為裁定（98年度交聲字第366號
），提起抗告，本院裁定如下：
    主  文
抗告駁回。
    理  由
一、按行車速度，依速限標誌或標線之規定；汽車駕駛人，行車
    速度，超過規定之最高時速者，除有道路交通管理處罰條例
    第四十三條第一項第二款情形（即行車時速，超過規定之最
    高時速六十公里以上之情形）外，處新台幣（下同）一千二
    百元以上二千四百元以下罰鍰；汽車駕駛人違反上開條項規
    定者，記違規點數一點，道路交通安全規則第九十三條第一
    項前段，道路交通管理處罰條例第四十條、第六十三條第一
    項第一款分別定有明文。又汽車駕駛人經以科學儀器取得證
    據資料證明其行為違規，當場不能或不宜攔截製單舉發者，
    得逕行舉發；行車速度超過規定之最高速限或低於規定之最
    低速限，採用固定或非固定式科學儀器取得證據資料證明者
    ，於一般道路須至少於一百公尺，於高速公路、快速公路須
    至少於三百公尺前，明顯標示之，道路交通管理處罰條例第
    七條之二亦定有明文。
二、原裁定略以：
  (一)抗告人即受處分人甲○○，於民國九十七年十月十五日十五
    時四十九分許，騎乘車牌號碼Ｎ三七－六七○號重型機車，
    行經最高速限五十公里之臺北市○○路與長興街交岔路口處
    （南向北）時，為臺北市政府警察局南港分局所設立之固定
    式雷達測速照相儀器測獲其行車速度為時速六十五公里，已
    超速十五公里，經台北市政府警察局交通大隊依採證照片開
    立舉發通知單逕行舉發之事實，有台北市政府警察局北市警
    交大字第ＡＨ0000000號舉發違反道路交通管理事件
    通知單、違規採證照片及限速警告標示牌照片及臺北市政府
    警察局南港分局九十七年十二月十九日北市警南分交字第○
    九七三四六二二七○○號函暨檢附之採證照片及限速警告標
    示牌照片、經濟部標準檢驗局雷達測速照相儀檢定合格證書
    附卷可證，故本件受處分人確有原處分意旨所稱之違規行為
    ，應無疑問。受處分人雖以違規舉發採證照片中之違規車輛
    車牌第一個英文字母，看不清楚是Ｎ、Ｍ或Ｋ，又該照片中
    之違規車輛車體顏色與受處分人所有之車牌號碼Ｎ三七－六
    七○號重型機車車體顏色不符，據以為異議理由。然經肉眼
    並輔以放大鏡器材觀察臺北市政府警察局南港分局函附之採
    證照片，該違規車輛之車牌號牌字體形狀可清楚辨識，並無
    受處分人所指非為Ｎ字之情，且觀諸該違規採證照片之拍攝
    角度係自機車之後方予以拍攝，本件違規時間又近傍晚，天
    色已昏暗，自無從清楚攝得違規車輛之車體顏色。再者，受
    處分人並未提出違規車輛於本件違規前有何遺失車牌之情事
    ，是受處分人前開所辯，自無可採，本件違規車輛之車牌號
    碼係受處分人所有之車牌號碼Ｎ三七－六七○號重型機車應
    無疑義。
  (二)道路交通管理處罰條例第七條之二第三項雖規定，對於行車
    速度超過規定之最高速限或低於規定之最低速限之違規行為
    ，採用固定或非固定式科學儀器取得證據資料證明者，於一
    般道路須至少於一百公尺，於高速公路、快速公路須至少於
    三百公尺前，明顯標示之，然上開規定係因考量政府處罰違
    規超速之行為，其目的並不在於處罰本身，而係欲透過此舉
    而促使駕駛人能夠遵守速限規定，故要求交通及警政單位，
    在一定距離前樹立警告標示，以提醒駕駛人注意遵守速限規
    定，並避免有遭民眾詬病為「偷拍」之執法方式。按駕駛人
    開車應遵守交通速限，除為法定之義務外，更為最基本之交
    通常識與行車道德，自不因上開條文之增訂而有所減輕，亦
    無所謂「該標示一百公尺內不會有測速照相儀器」而得任意
    超速之信賴利益可言，是以執法單位若確實已採取相當之提
    醒措施，使駕駛人能及時注意到前方有測速照相儀器，而得
    適時將速度維持在法定速限內，即應認已符合法定程序；且
    該條文僅規定一般道路在至少一百公尺前須有明顯標示，又
    道路交通管理處罰條例第四條第二項授權行政機關，對於道
    路交通標誌之指示、標示方式、設置基準及設置地點等事項
    制定規則，以執行道路交通管理、維護交通秩序、確保交通
    安全等工作。是行政機關依據道路之地形情況、車行流量等
    因素考量所依法設置之道路標誌，除有重大明顯瑕疵或其他
    違法情形外，一般用路人即均有應予遵守之義務。異議人如
    認該交通標誌有設置不當或標示不清，須循行政管道予以建
    議改善，究不能因其主觀上認為有何不當之處，即可據以執
    為免責之事由。
  (三)本件舉發單位臺北市政府警察局交通大隊所使用之雷達測速
    照相儀器型號：「(一)主機：Speedophot、(二)天線：TYPE24；
    器號：(一)主機：RK-06091、(二)天線：Nr.127；廠牌：TRAFFI
    PAX」，且該雷達測速儀係經濟部標準檢驗局於九十七年七
    月十五日檢定合格，檢定合格有效期限至九十八年七月三十
    一日，「檢定合格單號碼：MOGA0000000A，MOGA0000000B」
    乙節，有經濟部標準檢驗局九十七年七月十六日雷達測速儀
    檢定合格證書乙紙附卷可考，因此，舉發當時本件舉發單位
    所使用之雷達測速照相儀器既係在檢驗合格有效期間內，其
    準確度應值得信賴，當無測速錯誤之疑慮。至受處分人雖另
    以舉發單位並未就本件違規所使用之雷達測速儀上之編號是
    否與臺北市政府警察局南港分局所提供之經濟部標準檢驗局
    雷達測速儀檢定合格證書所示儀器之編號同一提出說明等語
    置辯，然經臺北市政府警察局南港分局巡官林居清稱：「一
    、因該具雷達測速儀所設置之位置位於高架橋下方，而該雷
    達測速儀之型號、機號等資訊係以烙印方式烙印於黑色機殼
    上，故本件若動用雲梯車取下該具雷達測速儀予以照相後，
    該照片恐仍無法清楚顯示該雷達測速儀之型號、機號。二、
    因本局轄區內之雷達測速儀僅有三具，三具各係不同之廠牌
    ，其型號、機號均有別，前所檢附之經濟部標準檢驗局之雷
    達測速儀檢定合格證書確係設置於臺北市○○路與長興街交
    岔路口處之雷達測速儀之檢定合格證書無誤」，此有原審法
    院九十八年三月十一日之電話紀錄查詢表在卷可按，是本件
    既經以合格檢定之雷達測速儀測得受處分人所騎乘之上開重
    型機車有超速行駛之情事，其違規行為屬實，至堪認定。從
    而，原處分機關據以援引上開規定，裁處罰鍰一千二百元，
    並記違規點數一點，並無不當，而駁回其異議。
三、受處分人抗告意旨略以：伊前因照顧病重父親，故原審傳訊
    時未克到庭，嗣父親過逝亦無暇遞狀，為明真相，請依伊之
    證據調查狀，再予調查並履勘現場。又本件警告標示不足一
    百公尺，原審仍維持處分機關之裁罰，有違程序正義。另舉
    發照片顏色明明有誤，原審竟稱因下午三點為傍晚，天色已
    昏暗，無從清楚攝得違規車體顏色，且未調查氣象局當日天
    氣良好之證明，實則當日明明天色良好，原審仍如此認定，
    有失公允。警方於九十八年三月十一日之電話紀錄查詢表之
    陳述，不能作為證據，有違行政中立，恐有官官相護偏坦之
    嫌云云。
四、經查：受處分人雖否認騎乘上開其所有之重型機車，行經前
    揭時、地，經測速儀器測得之行車速度六十五公里行駛之事
    實，惟依卷附之臺北市政府警察局北市警交大字第ＡＨ00
    00000號舉發違反道路交通管理事件通知單、違規採證
    照片及限速警告標示牌照片及臺北市政府警察局南港分局九
    十七年十二月十九日北市警南分交字第○九七三四六二二七
    ○○號函暨檢附之採證照片及限速警告標示牌照片、經濟部
    標準檢驗局雷達測速照相儀檢定合格證書等證據資料（見原
    審卷五至七、一三至十七），再酌以受處分人並未提出違規
    車輛於本件違規前有何遺失車牌之事等情，受處分人違規事
    證應已臻明確。而原裁定就受處分人質疑之違規舉發採證照
    片中之違規車輛車牌第一個英文字母，看不清楚是Ｎ、Ｍ或
    Ｋ，又該照片中之違規車輛車體顏色與受處分人所有之車牌
    號碼Ｎ三七－六七○號重型機車車體顏色不符；測速照相儀
    器是否合格；警告標示設置位置是否合法等節，均已依憑證
    據詳為說明，並無違反證據法則，從而本件事證已明，受處
    分人請求履勘現場，即無必要。再依交通部中央氣象局九十
    七年日出日沒時刻表所載，違規舉發之日即九十七年十月十
    五日之日沒時間為下午五時二十七分，有該日出日沒時刻表
    在卷可查，本件違規時間為下午三時四十九分，距夜間僅剩
    一時三十八分，參以舉發照片上所顯示路邊房舍已經開燈、
    機車車前街景確已昏暗等情，原審以「違規時間又近傍晚，
    天色已昏暗，自無從清楚攝得違規車輛之車體顏色」等語，
    並未違反經驗及論理法則，反而受處分人一再指摘車體顏色
    不符，就有何不符之處並未舉證以實其說，自難為其有利之
    認定。又道路交通安全規則及相關道路交通安全法規，係基
    於社會大眾用路之安全及避免發生事故等目的而訂定，屬社
    會大眾用路之基本依據，駕駛人於駕駛車輛時本即具有遵守
    相關規定以保障自身及他人行之安全之義務，而前揭警告標
    示之設置，其作用在於提醒駕駛人注意行車速限，縱該警告
    標示設置位置不足一百公尺，駕駛人仍應亦依速限行駛，自
    不得以此解免責任。尤以，速限規定並不以有無測速照相而
    不同，受處分人領有駕照，應無不知之理。綜上各情，原裁
    定以受處分人異議為無理由，而駁回其異議，核無不合。受
    處分人猶執陳詞，指摘原裁定不當，應認無理由，予以駁回
    。
據上論結，應依道路交通管理處罰條例第八十九條、道路交通案
件處理辦法第二十六條，刑事訴訟法第四百十二條，裁定如主文
。
中    華    民    國    98    年    4     月    24    日
                  刑事第十八庭審判長法  官  吳鴻章
                                    法  官  周政達
                                    法  官  徐昌錦
以上正本證明與原本無異。
不得再抗告。
                                    書記官  王韻雅
中    華    民    國    98    年    4     月    24    日


司法院資訊處製作；財團法人民間司法改革基金會備份。
